臺灣士林地方法院交通事件裁定　　　　100年度交聲更字第7號
　　　　　　　　　　　　　　　　　　100年度交聲更字第8號
原處分機關　臺北市交通事件裁決所
代　表　人　林文淵
代　理　人　李天行
異　議　人　洪振齊
即受處分人
上列異議人即受處分人因違反道路交通管理處罰條例事件，對於
臺北市交通事件裁決所於中華民國99年8 月26日所為之處分（原
處分案號：北市裁申字第裁22-Z00000000、22-Z00000000號），
聲明異議，前經本院以99年度交聲字第1103、1104號裁定原處分
撤銷，嗣經臺灣高等法院以100 年度交抗字第1060、1062號裁定
撤銷發回，本院更為裁定如下：
    主  文
原處分均撤銷。
洪振齊均不罰。
    理  由
一、按法院受理交通事件，準用刑事訴訟法之規定，道路交通管
    理處罰條例第89條前段定有明文，是刑事訴訟法第154 條關
    於「犯罪事實應依證據認定之，無證據不得認定其犯罪事實
    」規定及最高法院40年台上字第86號判例所揭示「事實之認
    定，應憑證據，如未能發現相當證據，或證據不足以證明，
    自不能以推測或擬制之方法，為裁判基礎。」之旨，於法院
    審理行為人違反道路交通管理處罰條例案件時，當有其適用
    ，又法院於審理行為人違反道路交通管理處罰條例案件，當
    踐行完畢調查證據之程序後，為事實之認定時，如就原處分
    機關所認定之行為人違規事實仍有合理之訴訟上懷疑，而無
    法確信行為人確有該當於道路交通管理處罰條例各該處罰條
    文之構成要件事實時，即應依訴訟上對待證事實「倘有懷疑
    ，則從被告之利益作解釋」之證據法則，作對受處分人有利
    之認定。
二、次按行車速度，依速限標誌或標線之規定，道路交通安全規
    則第93條定有明文；又汽車駕駛人，駕駛汽車有行車速度超
    過規定之最高時速60公里以上情形者，處新台幣（下同）6,
    000 元以上2 萬4,000 元以下罰鍰，並當場禁止其駕駛，及
    吊扣該汽車牌照3 個月，暨施以道路交通安全講習，道路交
    通管理處罰條例第43條第1 項第2 款、第4 項前段、第5 項
    亦有明文。
三、原處分意旨略以：異議人即受處分人洪振齊駕駛車牌號碼69
    90-YG 號自用一般小客車，於民國99年6 月9 日16時50分許
    ，行經國道一號公路南下111.7 公里處，經內政部警政署國
    道公路警察局第二警察隊（下稱原舉發機關）執勤員警舉發
    「行車速度，超過規定之最高時速60公里以上未滿80公里」
    、「駕駛人行車速度超過規定之最高時速60公里以上（處車
    主）」之違規，嗣受處分人於應到案日期前到案陳述意見，
    經原處分機關函詢原舉發機關後，仍認有違規事實，爰依道
    路交通管理處罰條例第43條第1 項第2 款及第43條第4 項規
    定，處罰鍰8,000 元及吊扣汽車牌照3 個月，並依同條例第
    63條規定記違規點數3 點，復依同條例規定施以道路交通安
    全講習。
四、聲明異議意旨略以：受處分人斯時係以定速功能駕車，設定
    之速度為時速100 公里，絕無超速行為，若確以時速161 公
    里之高速行使，當無法在如此短的距離內停下車輛受檢，且
    事發當時，前後都有其他車輛，本件應係員警誤判所致，故
    依法聲明異議，請求撤銷原處分等語。
五、經查：
  (一)證人即本件舉發員警羅光全證稱：舉發當天其執勤時間自下
    午4 時到晚上8 時，其與員警潘珮婷從分隊出發往北，到達
    行經國道一號公路南下111.7 公里處約15分鐘，於開始執勤
    後半小時內，有兩件舉發超速違規，受處分人是第二件。當
    時其手持活動式雷射槍，先以目視判斷車輛速度，再以雷射
    槍測車輛之速度，雷射測速儀有一個螢幕，螢幕上面有個紅
    點，以該紅點對準違規車輛，約1 到2 秒後就會顯示該違規
    車的距離（即測距）及其速度，但不會有車輛的畫面，此時
    其即以指揮棒攔停，同時注視違規車輛，避免攔錯。自其庭
    呈現場圖觀之，受處分人當時行駛中線，A 點係測得受處分
    人違規超速的地點，B 點是警車停車點、測速點，AB兩點斜
    線距離為269.6 公尺，即為舉發單上註記測距269.6 公尺之
    意。又其於B 點舉旗攔停之後，受處分人車輛在警車前方約
    190 公尺處停下來，即現場圖繪製C 點位置，其即將警車開
    到受處分人的停車點進行舉發。舉發違規當時之車流量情形
    與庭呈相片一上方的照片所顯示的車流量情形相當等語（見
    本院卷第34至36頁反面），並有證人羅光全所提出之現場圖
    及與本件違規時段相同之同一地點車流量照片等在卷可參（
    見本院卷第42、43頁），受處分人對上開情節亦無意見，並
    稱伊當時行駛車道上前後均有車輛等語（見本院卷第36頁反
    面），是在證人羅光全於將受處分人攔停後提示予受處分人
    觀看之違規畫面上既無特定車輛之畫面，而僅有測距、車速
    等數據之情形下，如何確認證人羅光全於發現有車輛疑似超
    速後以雷射測速儀瞄準並測得超速之車輛即為受處分人之車
    輛？況依證人羅光全所製發之舉發單記載本件受處分人違規
    超速之時速高達161 公里，有舉發違反道路交通管理事件通
    知單可稽（見本院99年度交聲字第1103、1104號卷第6 頁）
    ，而證人羅光全復自承在本件舉發事件中，發現疑似超速車
    輛、持雷射測速儀、瞄準測速、舉旗攔停等程序均由其一人
    執行（見本院卷第35頁反面），則本件測距僅269.6 公尺，
    違規車輛時速高達161 公里，亦即在如此短暫之時間內，證
    人羅光全必須獨立完成上開各項程序，則證人羅光全是否有
    何誤判或操作誤差之可能？非無疑義。
  (二)證人羅光全雖再證以：受處分人是在中線車道，開著大燈，
    在他隔壁外側車道有台大車，所以不可能誤判等詞（見本院
    卷第36頁），惟依前揭證人羅光全、受處分人均無爭執與本
    件舉發當時類同之車流量照片所顯示，亦無從確認在受處分
    人所駕駛車輛之前後及二側車道上除受處分人之車輛及隔壁
    車道之大車外，別無其他車輛，而得排除證人羅光全誤判或
    操作誤差之可能。
  (三)再依證人羅光全前開所述及所提出之現場圖記載，自其舉旗
    攔停至受處分人車輛靠邊停止，其間距離大約190 公尺，亦
    即受處分人必須在車速高達時速161 公里之情形下，在190
    公尺之距離下完成緊急煞車並從中線車道閃避上開證人羅光
    全所指外線車道之大車後靠邊停止？此情實殊難想像。雖證
    人羅光全又證以：一般人輕踩煞車與急煞車是不同的，可以
    在200 公尺內停車，而且受處分人煞車的時點並非從現場圖
    B 點攔停車點開始，而是從見到警方要攔車時就開始減速，
    所以受處分人從時速161 公里到停止的距離不止200 公尺，
    且受處分人經過其攔車的地點時，已經減速下來，並非時速
    161 公里的速度，只要正常開車，見到警車就會開始減速，
    尤其是員警拿著指揮棒時等詞（見本院卷第35頁反面），然
    縱如證人羅光全所述受處分人因看見員警而開始減速，則以
    證人羅光全發現受處分人車輛以161 公里時速行駛之處距離
    （以較長之斜線距離即測距269.9 公尺計算）加上經證人羅
    光全舉旗攔停至受處分人停車處之距離（依現場圖記載約19
    0 公尺），受處分人亦必須在約459.9 公尺之距離內從時速
    161 公里緊急煞車並從中線車道閃避外側車道之大車後靠路
    邊停止，此節是否可能？況受處分人辯稱伊沒有注意到員警
    是在哪個地方，警車停在哪裡及警員所站位置伊也不清楚，
    伊發現警員時，是警員已經走到接近車道的地方舉旗攔停等
    語，而依證人羅光全所提出之現場圖，其於本件值勤時，警
    車係停放於路肩外之彎道內，如受處分人以161 公里時速行
    駛於中線車道，以其視線所及，是否可能在經過該警車停放
    處之前即已發現員警並減速，復能順利且迅速靠邊停車？是
    受處分人是否有如證人羅光全所述在其舉旗攔停之前即已因
    發現警察而自原時速161 公里之速度減速故能順利停止靠邊
    之情，容有疑義。此外，復查無其他積極證據足認受處分人
    確有原處分機關所指之違規事實，揆諸前揭說明，應作對受
    處分人有利之認定。
六、綜上所述，原處分機關所認定受處分人有前揭違反道路交通
    管理處罰條例之違規事實，尚與事實不符，原處分機關不察
    ，遽對受處分人為上開裁決，即難認為允當，應認受處分人
    之異議為有理由，自應由本院將原處分均撤銷，諭知受處分
    人不罰，以資適法。
據上論斷，應依道路交通事件處理辦法第19條前段，裁定如主文
。
中    華    民    國   100    年    10    月    7     日
                  交通法庭法  官  黎惠萍
以上正本證明與原本無異
如不服本裁定應於送達後5日內向本院提出抗告狀
                          書記官  蔡東晏
中    華    民    國  100     年    10    月    11    日